【裁判字號】    99,訴,1521
【裁判日期】    991231
【裁判案由】    偽證
【裁判全文】
臺灣臺南地方法院刑事判決              99年度訴字第1521號
公  訴  人  臺灣臺南地方法院檢察署檢察官
被      告  黃連發
上列被告因偽證案件，經檢察官提起公訴（99年度偵字第11344號）
，本院判決如下：
    主  文
黃連發犯偽證罪，處有期徒刑參月。
    事  實
一、黃連發明知其曾於附表編號一至三所示時間，以其持用之門
    號0000000000號、0000000000號行動電話撥打予林佑霖（所
    涉販賣毒品犯行部分，業經檢察官另行提起公訴，並由本院
    以99年度訴字第1008號判處應執行刑有期徒刑8年）持用之
    門號0000000000號行動電話聯繫，並在臺南市○○區○○街
    216巷39弄46號附近，以每次新臺幣（下同）1000元之代價
    ，3次向林佑霖購買第二級毒品安非他命。詎其竟於台灣南
    投地方法院檢察署檢察官偵辦林佑霖販賣毒品案件中，於99
    年6月10日在檢察官調查有關林佑霖前述販賣毒品之案件具
    結作證後，明知具結作證之證人，依法有據實陳述之義務，
    不得為匿、飾、增、刪之虛偽陳述之情形下，竟基於偽證之
    犯意，對於其曾否向林佑霖購買第二級毒品之與案件有重要
    關係之事項，以證人身分於供前具結後證稱未向林佑霖購買
    毒品，而為虛偽不實之證詞，足生損害於國家刑罰權行使之
    正確性。
二、案經臺灣台南地方法院檢察署檢察官自動檢舉偵查起訴。
    理      由
壹、證據能力
一、通訊監察錄音之譯文，僅屬依據監聽錄音結果予以翻譯之文
    字，固具文書證據之外觀，但實際上仍應認監聽所得之錄音
    帶或光碟，屬調查犯罪所得之證物，乃刑事訴訟法第165 條
    之1第2項所稱之證物，如其蒐證程序合法，並經合法調查，
    自具證據能力。因此檢察官如提出通訊監察錄音之譯文為其
    證據方法，實乃以其監聽所得之錄音帶或光碟，為調查犯罪
    所得之證物，法院本應依刑事訴訟法第165條之1所列之方法
    調查，以判斷該錄音帶或光碟是否與通訊監察錄音之譯文相
    符。而監聽錄音製作之譯文，雖通常為偵查犯罪機關單方面
    製作，然若被告或訴訟關係人對其真實性並無爭執，經法院
    於審判期日提示譯文供當事人辨認、表示意見並為辯論者，
    程序自屬適法（最高法院95年度台上字第295號、94年度台
    上字第4665號判決意旨參照）。查本件警方依監聽錄音所製
    作之監聽譯文，經本院提示予被告，其對譯文之真實性並無
    爭執，依上開說明，本案卷內相關監聽譯文應有證據能力。
二、按被告以外之人於審判外之言詞或書面陳述，除法律有規定
    者外，不得作為證據。被告以外之人於審判外之陳述，雖不
    符前4 條之規定，而經當事人於審判程序同意作為證據，法
    院審酌該言詞陳述或書面陳述作成時之情況，認為適當者，
    亦得為證據；當事人、代理人或辯護人於法院調查證據時，
    知有第159 條第1 項不得為證據之情形，而未於言詞辯論終
    結前聲明異議者，視為有前項之同意。刑事訴訟法第159 條
    第1項、 第159條之5就此定有明文。本判決所引用證人林佑
    霖於偵查中及本院羈押庭調查時之供述，證據性質上雖為被
    告以外之人於審判外之陳述，依據前開規定，屬於傳聞證據
    ，惟本案被告黃連發對於上開證據之證據能力，於準備程序
    中均不爭執，迄本案言詞辯論終結前，亦未就證據能力問題
    為爭執，揆諸上開規定，此等證據均得採為本案證據。
貳、實體部分：
一、訊據被告黃連發雖不否認於附表所示時間，以其持用之門號
    0000000000號、0000000000號行動電話撥打予林佑霖，並與
    林佑霖間有附表所示監聽譯文內容之對話，然矢口否認有何
    偽證之犯行，辯稱：林佑霖前向伊借錢，總共借過2次錢，
    每次一千元，監聽譯文為伊向林佑霖要錢的對話，伊沒有印
    象有講過硬的這個名稱，也沒有向林佑霖購買安非他命云云
    。經查：
  (一)證人林佑霖就曾於附表編號一至三所示時間、地點販賣第二
    毒品安非他命予被告陳連發等情於偵查中證述：「（問：黃
    連發向你買過幾次安非他命?）大概3至4次，交易地點都是
    在我家附近。」、「（問:你有無向黃連發借過錢?）沒有。
    」、「（提示98年12月13日與黃連發通話譯文）內容何意?
    ）那次黃連發是向我買1000元的安非他命，硬的是指安非他
    命，那次我們約在環福街我住處附近的一間廟交易」、「（
    提示99年4月29日與黃連發通話譯文，內容何意?）一張是指
    一千元的意思，那次黃連發也是向我買1000的安非他命，交
    易地點也是在環福街我住處附近的一間廟。」、「（提示99
    年5月5日與黃連發通話譯文，內容何意?）那次黃連發也是
    向我買1000元之安非他命，交易地點也是在環福街我住處附
    近轉角路旁。」等語明確（見偵查卷第62頁、第63頁）。於
    本院受理檢察官對林佑霖聲請羈押之調查庭中復證述：「（
    法官問：安非他命還賣給誰？）黃連發販賣給他3-4次，有
    時候在我們住處廟附近，有時候在我家附近」、「（法官問
    ：是否欠黃連發錢）沒有。」、「（法官問：與黃連發通話
    譯文的暗語是否如在偵訊中所述？告以要旨）是」（見偵查
    卷第69頁至第70頁）。且林佑霖上開所述，並有其與被告陳
    連發98年12月13日12時37分許、99年4月29日9時44分許、99
    年5月5日7時39分許如附表編號一至三所示交易通訊監察譯
    文附卷可參（見偵查卷第50頁）。
  (二)林佑霖就其被訴販賣第二級毒品予被告黃連發及唐清和、蘇
    俊丞、郭炳彬等人之事實，於法院審理時，始終供承犯行，
    並經法院判處應執行刑有期徒刑八年，亦有本院99年度訴字
    第1008號判決在卷為憑。
  (三)被告雖辯稱應該沒有講過通聯譯文中所謂「硬的」這個名詞
    ，對話內容所提到一千，應屬向林佑霖要錢的對話，要與常
    情相違，無非避免其因向林佑霖購買安非他命，自己恐涉犯
    施用毒品刑責而為之卸責之詞。證人林佑霖供證前後一致，
    且有監聽譯文在卷為憑，足認被告確實有於附表編號一至三
    所示時、地向林佑霖購買第二級毒品安非他命甚明，被告所
    辯，顯與事實不符，不足採信。
  (四)被告黃連發於附表編號一至三所示時地，先後以電話聯繫向
    林佑霖聯絡購買第二級毒品安非他命，此為被告所親身經歷
    且親為，並為被告所明知之事，竟於台灣台南地方法院檢察
    署檢察官偵辦林佑霖販賣毒品案件中，於99年6月10日在檢
    察官調查有關林佑霖前述販賣毒品之案件，經檢察官告知依
    刑事訴訟法第181條規定，其得拒絕證言後，仍同意並具結
    後作證，進而為前揭事實欄所述之虛偽證述，此有上揭偵查
    筆錄、證人結文各1份可參，則被告確實有為偽證之犯罪事
    實，洵堪認定。
  (五)綜上所述，本件事證明確，被告犯行堪以認定，應依法論科
    。
二、核被告黃連發所為，係犯刑法第 168條之偽證罪。爰審酌被
    告於作證時就案情相關之重要事項為虛偽之證言，對國家司
    法偵查之正確性產生重大危害，影響司法調查程序之進行，
    嚴重妨害司法正義之實現，並考量其素行、犯罪動機、目的
    、手段、生活狀況、智識程度，與犯後矢口否認犯行之態度
    等一切情狀，量處如主文所示之刑。
據上論斷，應依刑事訴訟法第299條第1項前段，刑法第168條，
判決如主文。
本案經檢察官宋文宏到庭執行職務。
中    華    民    國    99    年    12    月    31    日
                   刑事第三庭審判長   法  官  朱中和
                                      法  官  陳威龍
                                      法  官  黃堯讚
以上正本證明與原本無異。
如不服本判決應於收受本判決後10日內向本院提出上訴書狀，並
應敘述具體理由。其未敘述上訴理由者，應於上訴期間屆滿後20
日內向本院補提理由書狀（均須按他造當事人之人數附繕本）「
切勿逕送上級法院」。
                                      書記官  許雅華
中    華    民    國    99    年    12    月    31    日
附錄本判決論罪科刑法條全文：
中華民國刑法第168條
於執行審判職務之公署審判時或於檢察官偵查時，證人、鑑定人
、通譯於案情有重要關係之事項，供前或供後具結，而為虛偽陳
述者，處7年以下有期徒刑。
附表
┌─┬────┬───────────────┬──────────────────────┐
│編│交易連繫│交易方式                      │交易通訊監察譯文                            │
│號│時間    │                              │編號A代表林佑霖；編號B代表黃連發            │
├─┼────┼───────────────┼──────────────────────┤
│一│98年12月│黃連發以0000000000號行動電話與│  B：你到又田(台語譯音似地名)要多久         │
│  │13日12時│林佑霖使用之0000000000號行動電│  A：那一間又田（台語譯音似地名）           │
│  │37分許  │話進行交易連繫後，林佑霖再於位│  B：還是在安進廟後面                       │
│  │        │在臺南市○○區○○街216巷39 弄│  A：不會很久，差不多2至3分鐘就到了         │
│  │        │46號附近之廟，販賣1千元之安非 │  B：1至2分鐘喔                             │
│  │        │他命1包予黃連發。             │  A：差不多5分鐘吧!                         │
│  │        │                              │  B：喔好！5分鐘啦喔！                      │
│  │        │                              │  A：恩                                     │
│  │        │                              │  B：好啦！硬的。                           │
│  │        │                              │  A：多少阿。                               │
│  │        │                              │  B：一千啦。                               │
│  │        │                              │  A；好啦。                                 │
├─┼────┼───────────────┼──────────────────────┤
│二│99年4月2│黃連發以0000000000號行動電話與│  A：他說他現在沒有，你要幾張               │
│  │9日9時44│林佑霖使用之0000000000號行動電│  B：1                                      │
│  │分許    │話進行交易連繫後，林佑霖再於位│  A：好                                     │
│  │        │在臺南市○○區○○街216巷39 弄│  B：以後打這支， 16的                      │
│  │        │46號附近之廟，販賣1千元之安非 │                                            │
│  │        │他命1包予黃連發。             │                                            │
├─┼────┼───────────────┼──────────────────────┤
│三│99年5月5│黃連發以0000000000號行動電話與│  A：喂                                     │
│  │日7時39 │林佑霖使用之0000000000號行動電│  B：我阿                                   │
│  │分許    │話進行交易連繫後，林佑霖再於位│  A：恩                                     │
│  │        │在臺南市○○區○○街216巷39 弄│  B：有嗎？                                 │
│  │        │46號附近之廟，販賣1千元之安非 │  A：你來上次那邊                           │
│  │        │他命1包予黃連發。             │  B：上次轉角那邊？                         │
│  │        │                              │  A：恩                                     │
│  │        │                              │  B：我到打給你                             │
│  │        │                              │  A：一張                                   │
│  │        │                              │  B：恩                                     │
└─┴────┴───────────────┴──────────────────────┘

司法院資訊處製作；財團法人民間司法改革基金會備份。
